【裁判字號】    97,易,630
【裁判日期】    980318
【裁判案由】    毀棄損壞等
【裁判全文】
臺灣高雄地方法院刑事判決               97年度易字第630號
                                       97年度易字第639號
公  訴  人  臺灣高雄地方法院檢察署檢察官
被      告  戊○○
            丁○○
            乙○○
            洪哲明
上列被告因毀棄損壞等案件，經檢察官提起公訴（96年度偵字第
35740 號）、移送併案審理（97年度偵字第6178號）及追加起訴
（97年度偵字第6178號），本院判決如下：
    主  文
戊○○共同犯恐嚇危害安全罪，累犯，處有期徒刑肆月，如易科
罰金，以新臺幣壹仟元折算壹日。
丁○○共同犯恐嚇危害安全罪，處有期徒刑貳月，如易科罰金，
以新臺幣壹仟元折算壹日。
乙○○共同犯恐嚇危害安全罪，處有期徒刑貳月，如易科罰金，
以新臺幣壹仟元折算壹日。
洪哲明被訴恐嚇危害安全部分無罪。
戊○○、丁○○、乙○○、洪哲明被訴毀損他人物品部分公訴不
受理。
    事  實
一、戊○○前因重利案件，經本院以93年度簡上字第236 號撤銷
    原判決判處有期徒刑5 月確定，於民國93年12月2 日易科罰
    金執行完畢。詎猶不知悔改，因其所購買高雄市○○○路○
    路172 號「龍園大廈」房屋1 樓之「新高彩券行」老闆丙○○，在該大廈車道出入口及騎樓裝設供顧客填寫彩券之櫥窗
    櫃，竟心生不滿，與其友人丁○○、乙○○共同基於恐嚇之
    犯意，於96年12月11日下午4 時20分許，前往上開彩券行，
    先由戊○○持「龍園大廈」區分所有權人會議紀錄及高雄市
    政府工務局高市工務建字第0960032764號函等文件，要求丙○○將上開櫥窗櫃拆除，並出言恫嚇：「若不移開的話，就
    要打死你，不要讓你在這邊做生意」等語，使丙○○心生畏
    懼，致生危害於其安全，又因丙○○拒絕拆除上開櫥窗櫃，
    丁○○、乙○○旋將放置於櫥窗櫃上、下之物品挪開，由戊○○以腳踹該櫥窗櫃，並徒手強行拉扯，以此強暴方式合力
    將該櫥窗櫃拆毀、推倒，減損該櫥窗櫃之效用而不堪使用（
    毀損部分業據丙○○撤回告訴），嗣經丙○○報警處理，始
    悉上情。
二、案經丙○○訴由高雄市政府警察局新興分局報告臺灣高雄地
    方法院檢察署檢察官偵查起訴、追加起訴及移送併案審理。
    理  由
甲、證據能力方面
一、按被告以外之人於偵查中向檢察官所為陳述，除顯有不可信
    之情況者外，得為證據，刑事訴訟法第159 條之1 第2 項定
    有明文。偵查中對被告以外之人所為之偵查筆錄，性質上係
    屬傳聞證據。惟現階段刑事訴訟法規定檢察官代表國家偵查
    犯罪、實施公訴，依法其有訊問被告之權，證人且須具結，
    而實務運作時，檢察官偵查中向被告以外之人所取得之陳述
    ，原則上均能遵守法律規定，不致違法取供，其可信度極高
    ，職是，本件證人即告訴人丙○○、證人即新高彩券行員工
    己○○於偵查中檢察官均以證人身分予以訊問，並經依法具
    結在卷，並無證據顯示檢察官在偵查時有不法取供之情形，
    亦查無證據顯示有顯不可信之情況，又被告戊○○、丁○○
    、乙○○雖認上開證人於偵查中之證述，未經被告對質、詰
    問，不具證據能力，惟其等於本院審理時到庭結證，而經被
    告對質、詰問，被告之對質、詰問權業已獲充分保障。是揆
    諸前揭說明，上開證人於偵查中之證述，均具有證據能力。
二、按被告以外之人於審判外之言詞或書面陳述，除法律有規定
    者外，不得作為證據，刑事訴訟法第159 條第1 項固定有明
    文。然被告以外之人於審判外之陳述，雖不符同法第159 條
    之1 至之4 等4 條規定，而經當事人於審判程序同意作為證
    據，法院審酌該言詞陳述或書面陳述作成時之情況，認為適
    當者，亦得為證據，同法第159 條之5 第1 項亦定有明文。
    查本件證人丙○○、己○○於警詢時所為陳述，核屬被告以
    外之人於審判外之陳述，且上開證人業已於本院審理時到庭
    具結作證，亦無引用其等於警詢時所為陳述之必要，被告戊○○、丁○○、乙○○既否認其證據能力，依上開說明，自
    不得作為證據；至本判決所引用其他審判外之言詞或書面陳
    述，其性質雖屬傳聞證據，且查無符合同法第159 條之1 至
    之4 等前4 條之情形，惟經檢察官及上開被告3 人於準備程
    序同意作為證據，本院審酌亦認適當，故認均得為證據。另
    被告洪哲明部分，本判決如後所引用審判外之言詞或書面陳
    述，其性質雖屬傳聞證據，然亦經檢察官及被告洪哲明於準
    備程序同意作為證據，本院審酌亦認適當，是依上開說明，
    認均具有證據能力。
乙、實體方面：
壹、有罪部分
一、訊據被告戊○○、丁○○、乙○○固均坦承有於上揭時間前
    往新高彩券行與丙○○理論，要求其將櫥窗櫃拆除之事實，
    惟均矢口否認有何恐嚇之犯行，被告戊○○辯稱：伊只有跟
    丙○○吵架，吵架一定沒有好話，伊並無惡意，也未說要打
    死他云云；被告丁○○、乙○○均辯稱：伊2 人只是陪戊○○一起去，當時只有站在旁邊看，沒有說話云云。經查：
  (一)被告上開恐嚇告訴人丙○○之事實，業據證人即告訴人丙○○於偵查中具結證稱：96年12月11日在彩券行被戊○○恐嚇
    ，他說要讓伊的店無法經營並要打死伊，其他2 人一直在講
    櫥窗櫃的事，口氣很不好，要伊把櫥窗櫃移走等語（見偵1
    卷第22頁至第23頁），嗣於本院審理時亦證稱：96年12月11
    日伊在彩券行內，被告3 人一進門就很大聲，要伊將櫥窗櫃
    拆除，伊不從，戊○○即恫嚇：「見到你就要打死你，讓你
    的店都不能開」等語，其他2 人在旁助勢，丁○○也有說要
    讓伊的店不能開，沒多久他們就開始破壞櫥窗櫃，伊就報警
    處理等語明確（見本院97年度易字第630 號卷第72頁），其
    就遭被告3 人恐嚇之情節所述均互核相符且前後一致，復與
    證人己○○迭次於偵查中具結證稱：96年12月11日，伊在彩
    券行當場看到被告3 人恐嚇伊的老闆丙○○，戊○○說不要
    讓伊的老闆在這裡做生意，如果繼續做就要把丙○○打死，
    其他2 人站在旁邊說櫥窗櫃的事，他們知道戊○○在恐嚇丙○○，就站在旁邊說櫥窗櫃的問題，口氣很不好等語（見偵
    1 卷第22頁至第23頁），及於本院審理時證述：當天伊有聽
    到被告其中一人說要將老闆丙○○打死，不要讓他在這邊做
    生意，事隔已久，伊已記不清楚是誰說的，但偵查中所述是
    戊○○所講，應是事實等情節（見本院本院97年度易字第63
    0 號卷第78頁），互核一致，證人己○○於本院到庭作證時
    ，雖因時間久遠，對案發時係何人出言恐嚇不復記憶，然其
    於偵查中就被告戊○○恐嚇之行為業已證述綦詳，且距本件
    案發時間相隔不久，記憶應較為深刻、清晰，參以告訴人及
    證人己○○與被告並無夙怨，茍非事實，應無甘冒刑責無端
    誣陷之必要，是其等上開證述應非子虛，足堪採信。從而，
    被告3 人確有對告訴人施以恫嚇，使其心生畏懼，已甚明確
    。
  (二)被告戊○○雖辯稱：伊當時與丙○○吵架，吵架一定沒有好
    話，伊並無惡意，也未說要打死他云云，然其拆毀新高彩券
    行櫥窗櫃之事實，業據其供承不諱（見本院97年度易字第63
    0 號卷第67頁），復依本院勘驗新高彩券行監視錄影光碟之
    結果：16時32分53秒，被告3 人從對街走到新高彩券行，
    被告戊○○在櫃臺前與被害人交談，另2 人則站在旁邊；
    16時33分04秒，被告3 人手拿文件至櫃臺與被害人交談；
    16時44分48秒，丁○○將櫥櫃下的椅子移開並放置於他處；
    16時45分16秒，丁○○及乙○○將櫥櫃上之物品移至他處
    ，戊○○、洪哲明站在旁邊觀看；16時45分27秒，戊○○
    試圖徒手搬動櫥窗櫃未果，丁○○則繼續將櫥窗櫃上之物品
    移至他處；16時45分34秒，戊○○用腳踹櫥窗櫃；16時
    45分45秒，戊○○徒手將櫥窗櫃強拉扯離原處，其他3 名被
    告則站在旁邊觀看，丁○○再將該櫥窗櫃拖至一旁；16時
    46分10秒，戊○○繼續拉扯櫥窗櫃殘留之木板，但未扯下（
    見本院卷第117 頁至第118 頁）。是依上開勘驗結果顯示，
    被告戊○○於上開時、地恐嚇告訴人時，夥同丁○○、乙○○2 人在場，而在新高彩券行櫃臺前與告訴人短暫交談後，
    丁○○、乙○○即為其搬離彩券櫥窗櫃上之物品，繼由戊○○以腳踹該櫥窗櫃，並徒手強行將櫥窗櫃扯離原處，以此強
    暴之手段拆毀上開櫥窗櫃，實踐其前開恫嚇加害之內容，足
    見被告當日應非單純前往與告訴人理論，其事先已有對告訴
    人施暴之意思，參以被告戊○○以人多勢眾之姿，佐以確實
    拆毀上開櫥窗櫃之具體行動，依一般社會常情，足以使他人
    感受到對方欲對其生命、身體、財產有所威脅之意，而使人
    心生畏懼，被告戊○○猶以：伊無惡意等語置辯，要屬避重
    卸責之詞，委不足採。
  (三)被告丁○○、乙○○2 人雖均辯稱：伊2 人只是陪戊○○一
    起去，當時只有站在旁邊看，沒有說話云云，然查，該2 人
    於上揭時、地，聽聞被告戊○○以上開言語出言恫嚇告訴人
    ，並未予以阻止，猶在一旁為指責櫥窗櫃之事，口氣不佳等
    情，業經證人丙○○、己○○證述明確，已如上述，足認被
    告丁○○、乙○○2 人當日應非單純陪同戊○○前往理論，
    渠等明知戊○○出言恐嚇，竟未阻止，反為戊○○在場助勢
    ，口氣不佳積極指責告訴人設置櫥窗櫃，衡以一般常情，足
    以加強告訴人畏懼之程度，應認為渠等在被告戊○○犯罪時
    已有分擔其犯罪行為，且被告丁○○、乙○○並非「龍園大
    廈」之區分所有權人，亦無地緣關係，告訴人於該大廈1 樓
    開設彩券行，與渠等無利害關係，該2 人實無立場要求告訴
    人拆除上開櫥窗櫃，竟猶陪同被告戊○○在場，並以上開積
    極行為使告訴人倍感畏佈，亦徵被告戊○○出聲恐嚇告訴人
    ，亦未超出其等之犯意聯絡。再被告丁○○於本院審理時亦
    坦承其有毀損之行為，供明：伊有拆東西等語在卷（見本院
    97年度易字第630 號卷第160 頁背面），佐以前揭勘驗錄影
    光碟之結果，被告丁○○與乙○○於被告戊○○出言恐嚇後
    ，旋即主動將櫥窗櫃下之椅子、櫥窗櫃上擺設之物品挪開，
    以便利被告戊○○履行恫嚇要使告訴人不能做生意之加害內
    容，足見其等早已知悉被告戊○○當日前往新高彩券行，實
    非單純與告訴人理論，其主觀上均有以施暴之方式，使告訴
    人心生畏懼，進而同意將櫥窗櫃拆除，倘若僅係單純瞭解事
    情，被告戊○○以「龍園大廈」區分所有權人身分單獨前往
    即可，又何須3 人結夥同行？且被告丁○○、乙○○在被告
    戊○○出聲恐嚇後，明知其不法犯行，猶基於共同犯罪之意
    思，為其移除櫥窗櫃上下之物品，參與毀損他人物品之行為
    ，其等與被告戊○○3 人共同實現恐嚇內容，足以使告訴人
    倍感恐懼，足證其等主觀上恐嚇告訴人之犯意，而參與毀損
    之施暴行為亦未超出其等之犯意聯絡，該2 人前開辯解，要
    無可採。
  (四)綜上所述，被告3 人以前詞置辯，應屬避就卸責之詞，不足
    採信。從而，本件事證明確，被告3 人上開恐嚇犯行，均堪
    以認定。
二、核被告戊○○、丁○○、乙○○所為，均係犯刑法第305 條
    之恐嚇危害安全罪。被告3 人間，就上開恐嚇犯行，有犯意
    聯絡及行為分擔，應論以共同正犯。檢察官移送併案審理部
    分（97年度偵字第6178號）既與本案係事實上同一案件，本
    院自應併予審理，附此敘明。又被告戊○○有如事實欄所載
    受有期徒刑執行完畢之事實，有臺灣高等法院被告前案紀錄
    表1 份在卷可稽，其受徒刑之執行完畢，5 年以內故意再犯
    本件有期徒刑以上之罪，為累犯，應依刑法第47條第1 項規
    定加重其刑。爰審酌被告戊○○竟因告訴人設置彩券櫥窗櫃
    之糾紛，不思和平理性解決，即出言恐嚇告訴人，危害告訴
    人之安全，復動手拆毀上開櫥窗櫃，實現加害內容，加強被
    害人畏懼之程度，被告丁○○、乙○○與告訴人素不相識，
    竟因他人糾紛，而與被告戊○○共同為本件犯行，且渠等犯
    後均飾詞狡辯，否認犯行，態度不佳，顯無悔悟之意，並考
    量被告丁○○並無受徒刑執行完畢之紀錄，被告乙○○前未
    曾受有期徒刑以上刑之宣告，素行尚可，及被告3 人之犯罪
    動機、手段、目的、所生損害等一切情狀，認公訴人就被告
    戊○○部分具體求處有期徒刑6 月，就被告丁○○、乙○○
    部分各具體求處有期徒刑4 月，均稍嫌過重，酌情分別量處
    如主文所示之刑，併諭知易科罰金之折算標準。
貳、無罪部分
一、公訴意旨略以：被告洪哲明因其經營之「寶發彩券行」，與
    丙○○經營之「新高彩券行」對門相望，同行相忌，適因被
    告戊○○不滿丙○○在該大廈車庫出入口及騎樓，裝設上開
    櫥窗櫃，被告洪哲明遂與被告戊○○共同謀議後，推由被告
    戊○○夥同被告丁○○、乙○○，於96年12月11日下午4 時
    20分許，前往新高彩券行，以如事實欄所示之言語恐嚇丙○○，致其心生畏懼，而足生危害於丙○○之安全，因認被告
    洪哲明共同涉犯刑法第305 條之恐嚇危害安全罪嫌等語。
二、按檢察官就被告犯罪事實，應負舉證責任，並指出證明之方
    法；又犯罪事實應依證據認定之，無證據不得認定其犯罪事
    實；不能證明被告犯罪者，應諭知無罪之判決，刑事訴訟法
    第161 條第1 項、第154 條第2 項、第301 條第1 項分別定
    有明文。申言之，犯罪事實之認定應憑證據，如未能發現相
    當證據，或證據不足以證明，自不能以推測或擬制之方法，
    作為裁判基礎；且認定犯罪事實所憑之證據，雖不以直接證
    據為限，間接證據亦包括在內，然而無論直接證據或間接證
    據，其為訴訟上之證明，須於通常一般之人均不致有所懷疑
    ，而得確信其為真實之程度者，始得據為有罪之認定，倘其
    證明尚未達到此一程度，而有合理之懷疑存在而無從使事實
    審法院得有罪之確信時，即應由法院為諭知被告無罪之判決
    ，最高法院40年台上字第86號、76年台上字第4986號判例意
    旨可資參照。
三、公訴意旨認被告洪哲明涉有上開罪嫌，無非係以告訴人之指
    訴、告訴人提出之監視錄影光碟及翻拍照片等為其論據。
四、訊據被告洪哲明固坦承於有於上揭時、地至新高彩券行圍觀
    ，並與被告戊○○交談之事實，惟堅詞否認有何恐嚇之犯行
    ，辯稱：伊不認識戊○○、丁○○及乙○○，不可能與他們
    共謀，且伊只是去看熱鬧，若真有指使他們，怎麼可能還出
    現在錄影帶中等語。經查：
  (一)被告戊○○、丁○○、乙○○3 人前往被告洪哲明經營之「
    寶發彩券行」，係為拿取工務局函文，渠等與被告洪哲明素
    不相識等情，業據證人即被告戊○○於本院審理時具結證述
    ：伊買下龍園大廈房屋後，前任屋主甲○○告訴伊丙○○佔
    用車道，並將工務局的公文寄放在寶發彩券行，故伊於案發
    當日先過去寶發彩券行跟員工張桂鈺拿公文，後來才去新高
    彩券行要求丙○○拆除櫃臺，伊根本就不認識洪哲明等語（
    見本院97年度易字第630 號卷第79頁、第80頁），證人即被
    告丁○○迭於偵查中本院審理時具結證稱：伊不認識洪哲明
    ，當天是跟戊○○一起去寶發彩券行拿資料等語明確（見本
    院97年度易字卷第630 號卷第152 頁、第152 頁背面、偵1
    卷第42頁），證人即被告乙○○亦於偵查中具結證稱：伊在
    案發前從未見過洪哲明，當天是向對面彩券行拿公文等語（
    見偵1 卷第41頁），參以證人即寶發彩券行員工張桂鈺亦於
    本院審理時具結證述：97年12月11日下午，戊○○有來寶發
    彩券行跟伊拿公文，該公文是甲○○寄放的，說要交給龍園
    大廈的人，戊○○自稱是該大廈住戶，伊便將公文交給他等
    語明確（見本院97年度易字卷第630 頁卷第113 頁、第114
    頁），足認被告洪哲明確與上開被告3 人互不相識，該3 人
    於上揭時間至寶發彩券行，確實僅向證人張桂鈺拿取公文無
    誤。且依本院勘驗監視錄影光碟之結果，亦僅能證明被告戊○○、丁○○、乙○○有至寶發彩券行之事實，未見渠等與
    被告洪哲明有何事前謀議之情形，檢察官執此推認渠等與被
    告洪哲明共同謀議恐嚇告訴人，稍嫌速斷，且檢察官亦未提
    出被告4 人有共同謀議之積極證據，自不得憑此認定被告洪
    哲明與其餘被告間有恐嚇告訴人之犯意聯絡。
  (二)又證人張桂鈺於本院審理時具結證稱：96年12月11日下午，
    戊○○到寶發彩券行向伊拿公文時，隔了幾分鐘洪哲明有來
    收帳，他們雖有同時停在櫃臺前面，但戊○○拿了公文就走
    到對面，並未和洪哲明講話，後來洪哲明聽到對面有爭吵聲
    ，就說要去看熱鬧，伊叫洪哲明不要去，但他還是過去看等
    語明確（見本院97年度易字第630 號卷第113 頁至第116 頁
    ），足認案發當日，被告洪哲明與戊○○2 人並未交談，而
    其既無交談，又遑論有何共同謀議之犯行？且依上開證言，
    被告洪哲明係因聽聞對面有爭吵聲，而前往新高彩券行，並
    非無端得知被告戊○○等3 人與告訴人起糾紛，其因一時好
    奇心起而前往看熱鬧，尚難謂與常情相悖，且其若真與被告
    戊○○等人共謀，又何以會無視監視錄影器之存在，甘冒被
    告訴人指認之風險，堂而皇之現身新高彩券行指示被告戊○○等人毀損上開櫥窗櫃；參以被告洪哲明與告訴人並無個人
    或生意上之糾紛一節，亦經告訴人於本院審理時結證屬實（
    見本院卷第73頁），被告洪哲明實無與其他被告共謀恐嚇告
    訴人之理由，是依前開說明，被告洪哲明上開辯解，尚屬合
    理，而堪以採信。
五、綜上所述，公訴人所舉前開證據，尚不足使本院達於通常一
    般之人均不致有所懷疑，而得確信其為真實之程度，致使無
    從形成有罪之確信，則依罪證有疑利於被告之證據法則，即
    不得遽為不利被告洪哲明之認定。此外，本院復查無其他積
    極證據足認被告洪哲明有檢察官所指之上述犯行，揆諸首揭
    說明，自應為無罪之諭知。
參、公訴不受理部分：
一、公訴意旨略以：被告洪哲明、戊○○、丁○○、乙○○4 人
    共同基於毀損之犯意，由被告戊○○、丁○○、乙○○於上
    揭時間，前往新高彩券行，並推由被告戊○○先以腳踹該彩
    券行之櫥窗櫃，再與被告丁○○、乙○○合力徒手將該櫥窗
    櫃拆毀並推倒，減損該櫥窗櫃之效用而不堪使用，足生損害
    於丙○○，因認被告4 人涉犯刑法第354 條之毀損罪嫌等語
    。
二、按告訴乃論之罪，告訴人於第一審辯論終結前，得撤回其告
    訴；告訴乃論之罪，對於共犯之一人告訴或撤回告訴者，其
    效力及於其他共犯；又告訴經撤回者，法院應諭知不受理之
    判決，刑事訴訟法第238 條第1 項，第239 條前段及第303
    條第3 款定有明文。
三、本件被告4 人因毀棄損壞案件，經檢察官提起公訴，認被告
    係犯刑法第354 條之毀損他人物品罪，依同法第357 條規定
    須告訴乃論。茲因被告戊○○、丁○○、乙○○於本院審理
    中，已與告訴人達成和解，業據上開被告3 人陳明在卷，並
    經告訴人撤回告訴在案，有撤回告訴狀1 紙在卷可稽（見本
    院97年度易字第630 號卷第138 頁），而此項撤回告訴之效
    力，依刑事訴訟法第239 條前段之規定，及於共同被告洪哲
    明，揆諸前揭說明，本件被告4 人被訴毀損部分，爰均不經
    言詞辯論，各逕為諭知不受理之判決。
據上論斷，應依刑事訴訟法第299 條第1 項前段，第301 條第1
項、第303 條第3 款、第307 條，刑法第28條、第305 條、第47
條第1 項、第41條第1 項前段，刑法施行法第1 條之1 ，判決如
主文。
本案經檢察官鄭益雄到庭執行職務。
中    華    民    國    98    年    3     月    18    日
                  刑事第十八庭  審判長法  官  蔡廣昇
                                      法  官  王  琁
                                      法  官  周佳佩
以上正本證明與原本無異。
如不服本判決應於收受送達後10日內向本院提出上訴書狀，並應
敘述具體理由；如未敘述上訴理由者，應於上訴期間屆滿後20日
內向本院補提理由書（均須按他造當事人之人數附繕本）「切勿
逕送上級法院」。
中    華    民    國    98    年    3     月    18    日
                                      書記官  王壹理
附錄本案論罪科刑法條：
刑法第305 條
以加害生命、身體、自由、名譽、財產之事，恐嚇他人致生危害
於安全者，處2 年以下有期徒刑、拘役或300 元以下罰金。


司法院資訊處製作；財團法人民間司法改革基金會備份。
